【裁判字號】    89,易,253
【裁判日期】    890310
【裁判案由】    詐欺
【裁判全文】
臺灣桃園地方法院刑事判決                          八十九年度易字第二五三號
    公  訴  人  臺灣桃園地方法院檢察署檢察官
    被      告  乙○○
右列被告因詐欺案件，經檢察官提起公訴（八十八年偵字第八七九七號），本院判決
如左：
    主  文
乙○○無罪。
    理  由
一、公訴意旨略以：被告乙○○係設於台北市○○區○○街五四之三號四樓之佳仁工
    程有限公司負責人（下稱佳仁公司），因投標公家機關工程需款孔急，遂向甲○
    ○調度資金，並開立支票供作擔保。嗣明知所承包工程發生虧損，無法獲得預期
    利益償債，導致佳仁公司及其個人財務狀況窘困，竟基於意圖為自己不法所有之
    概括犯意，於民國八十六年九月、十一月、十二月間至桃園縣桃園市○○○街四
    一號甲○○住處，佯以簽發如附表所示本票五紙，換回先前簽發予甲○○供作擔
    保之支票，使甲○○陷於錯誤，同意換票，除獲允延期清償債務外，並藉此延緩
    佳仁公司支票退票日期，造成該公司債信尚稱良好之假象，而得財產上不法之利
    益。迨上開本票屆期提示均未獲付款，甲○○始知受騙。因認被告乙○○涉有刑
    法第三百三十九條第二項之詐欺罪嫌云云。
二、按犯罪事實應依證據認定之，無證據不得推定其犯罪事實。又不能證明被告犯罪
    者，應諭知無罪之判決，刑事訴訟法第一百五十四條、第三百零一條第一項前段
    分別定有明文。而認定不利於被告之事實，須依積極證據，苟積極證據不足為不
    利於被告事實之認定時，即應為有利於被告之認定，更不必有何有利之證據。又
    告訴人之指訴係以使被告受刑事訴追為目的，是其陳述是否與事實相符，仍應調
    查其他證據以資審認，最高法院著有判例可循（最高法院三十年上字第八一六號
    、五十二年台上字第一三００號判例參照）。另刑法第三百三十九條第二項之詐
    欺罪，係以行為人於客觀上施用詐術使人陷於錯誤，並於行為之初，即意圖為自
    己不法之所有，為其構成要件。
三、訊據被告乙○○固承認有向告訴人甲○○借款及交付如附表之本票之事實，惟矢
    口否認有詐欺得利之犯行，辯稱：伊於八十二年間即向告訴人甲○○借錢，因所
    承包工程發生虧損，所以才無法還錢；且係支票退票後才轉為本票，已換票好多
    次等語。經核公訴人認被告右揭犯罪，係以被告佯以簽發如附表所示本票五紙予
    告訴人，換回先前向告訴人借款所簽發予告訴人甲○○作為借款擔保之支票，致
    使告訴人甲○○陷於錯誤，同意換票，除獲允延期清償債務外，並藉此延緩佳仁
    公司支票退票日期，造成該公司債信尚稱良好之假象，而得財產上不法之利益，
    惟上開本票屆期提示未獲付款為主要論據，經查：佳仁公司乙○○於八十五年六
    月十四日即被列入票據拒絕往來戶，此有桃園縣票據交換所八十八年十一月一日
    桃票字第五二七號函附卷可稽」（桃園地檢署偵卷第七十一頁），而如附表所示
    本票五紙，發票日均在八十五年六月十四日之後；參以告訴人甲○○於本院審理
    中亦供述：「我與被告之姨妹是好友，所以才借錢給他，陸續借了一０五萬元．
    ．．支票有時開立個人的，有時開立公司的票。他的票，我都會事先聯絡是否要
    存入，有時被告會換票，後因退票拒絕往來，所以才改換本票，本票亦換予四、
    五次。」等語，可知被告係因所簽發之佳仁公司乙○○之支票已被列入拒絕往來
    戶，無法再簽發新支票以交換到期之支票，所以才改以本票為借款之擔保，並非
    為延緩佳仁公司之支票退票，維持該公司之債信，而改以本票換支票，以獲得財
    產上不法之利益，且縱然本票屆期提示未獲兌現，其債務亦無法免除，故被告並
    無法獲得其他財產上之不法之利益，是被告所辯尚非虛妄不可採。本案純係雙方
    間民事債務不履行之問題，揆諸首揭說明，尚難逕以詐欺罪責相繩。此外，復查
    無其他積極證據足資認定被告有為詐欺得利之犯行，自應為無罪之諭知。
據上論斷，應依刑事訴訟法第三百零一條第一項，判決如主文。
本案經檢察官何嘉仁到庭執行職務。
中      華      民      國    八十九    年      三      月      十      日
                                    臺灣桃園地方法院刑事第二庭
                                        法  官  曾  正  耀
右正本證明與原本無異
如不服本判決應於送達後十日內向本院提出上訴狀
                                        書記官  蘇    萱
中      華      民      國      八十九      年     三     月    十 三   日
  附表
┌──┬────────┬─────────┬─────────┬────┐
│編號│ 金額（新台幣） │  發  票  日      │ 到  期  日     │ 備 考  │
├──┼────────┼─────────┼─────────┼────┤
│一  │七十五萬元      │ 八六、九、十八   │ 八七、六、卅     │        │
├──┼────────┼─────────┼─────────┼────┤
│二  │三十八萬九千元  │ 八六、十一、二十 │ 八七、三、卅一   │        │
├──┼────────┼─────────┼─────────┼────┤
│三  │九萬七千六百元  │ 八六、十一、卅   │ 八七、三、卅一   │        │
├──┼────────┼─────────┼─────────┼────┤
│四  │十萬元          │ 八六、十二、卅一 │ 八七、四、卅     │        │
├──┼────────┼─────────┼─────────┼────┤
│五  │十五萬元        │  八六、十二、卅一│ 八七、五、卅一   │        │
└──┴────────┴─────────┴─────────┴────┘


司法院資訊處製作；財團法人民間司法改革基金會備份。
